臺灣高等法院臺中分院刑事裁定
110年度毒抗字第677號
抗  告  人  
即受處分人  林俊杰




上列抗告人即受處分人因聲請重新審理案件，不服臺灣臺中地方
法院中華民國110年4月30日110年度毒聲重字第7號裁定，提起抗
告，本院裁定如下：
    主  文
抗告駁回。
    理  由
一、抗告意旨詳如附件「抗告狀」所載。
二、按觀察、勒戒及強制戒治之裁定確定後，因發現確實之新證
    據足認受觀察、勒戒或強制戒治處分之人，應不施以觀察、
    勒戒或強制戒治者，受觀察、勒戒或強制戒治處分之人，或
    其法定代理人、配偶，或檢察官得以書狀敘述理由，聲請原
    裁定確定法院重新審理。聲請重新審理，應於裁定確定後30
    日内提起；但聲請之事由，知悉在後者，自知悉之日起算。
    法院認為無重新審理之理由，或程序不合法者，應以裁定駁
    回之；認為有理由者，應重新審理，更為裁定，毒品危害防
    制條例第20條之1第1項第5款、第2項、第4項分別定有明文
    。
三、經查：　
  ㈠抗告人因施用第一級毒品，經原審法院以109年度毒聲字第84
    1號裁定令入勒戒處所觀察、勒戒後，因認有繼續施用毒品
    傾向，再經原審法院於民國110年3月12日以110年度毒聲字
    第365號裁定令入戒治處所施以強制戒治，其期間為6個月以
    上，至無繼續強制戒治之必要為止，但最長不得逾1年，該
    裁定已於110年3月15日分別送達檢察官、抗告人，業經確定
    等情，有臺灣高等法院被告前案紀錄表在卷可稽，並經本院
    調取卷宗確認無誤。原審認抗告人係經警查獲其施用毒品罪
    嫌，亦據調閱卷宗核閱無訛。
  ㈡抗告意旨主張有無繼續施用毒品傾向評估標準已於110年月3
    月26日修正實施，尚難僅憑現行評估標準之評估結果，遽認
    抗告人有繼續施用毒品傾向云云，顯係主張有毒品危害防制
    條例第20條之1第1項第5款「因發現確實之新證據足認受觀
    察、勒戒或強制戒治處分之人，應不施以觀察、勒戒或強制
    戒治者」事由之適用。惟查，實務上認為補充刑罰法律之部
    分空白犯罪要件之命令或公告之變更，認該等命令或公告縱
    為行政命令因其並無刑罰之規定，非屬刑罰法律之變更，而
    為事實變更，惟此乃針對刑罰法律所為之闡釋，並未涉及保
    安處分部分，自不能認為保安處分亦應為同一之解釋及適用
    。且毒品危害防制條例所規定之觀察、勒戒或強制戒治處分
    係保安處分的一種，其立法意旨在幫助施用毒品者戒除毒癮
    ，該處分之性質非為懲戒行為人，而係為消滅受處分人再次
    施用毒品之危險性，目的係在戒除行為人施用毒品身瘾及心
    癮之措施，且強制戒治係導入療程之觀念，針對行為人將來
    之危險所為預防、矯治措施之保安處分，以達教化與治療之
    目的，而有刑罰不可替代之教化治療作用，亦與刑罰之執行
    源於罪責之非難並不相同，自不能將上述實務有關刑罰法律
    之事實變更套用在強制戒治之執行上，始合於保安處分之本
    質與目的。是倘保安處分（含強制戒治）之執行期間遇有法
    律本身或法規命令之變更使受處分人無繼續施以保安處分之
    必要者，應認屬刑法第2條第3項保安處分之裁判確定後，未
    執行或執行未完畢，而法律有變更不施以保安處分或有保安
    處分執行法第28條第1項、第2項保安處分定有期間者，在期
    間未終了前，認無繼續執行之必要時，除法律另有規定外，
    應報請指揮執行法院之檢察官，聲請免其處分執行之情形。
    「有無繼續施用毒品傾向評估標準紀錄表」（下稱評估標準
    紀錄表）及「有無繼續施用毒品傾向標準說明手冊」（下稱
    說明手冊）之修正係法務部為因應此次毒品危害防制條例之
    修正及最高法院109年度台上大字第3826號裁定意旨所為之
    修正，屬中央法規標準法第20條第1項第2款所定「因有關法
    規之修正或廢止而應配合修正者」，且針對多數不特定人民
    就有無繼續施用毒品傾向評估事項所為對外發生法律效果之
    具有法規性質之命令，是上開評估標準紀錄表及說明手冊之
    修正，屬於行政規則或法規命令之修正，為法律變更，並非
    毒品危害防制條例第20條之1第1項第5款所稱之「新證據」
    ，抗告人以此為由提起抗告，尚非有據。
四、檢察機關作為觀察、勒戒執行機關，檢察官並具有發動聲請
    強制戒治及停止執行之權限，依上述新修正之評估標準紀錄
    表及說明手冊重新評估，倘有合於上述刑法第2條第3項或保
    安處分執行法第28條第1項、第2項，不施以保安處分或無繼
    續執行必要之情形者，因事涉受處分人之重大利益，檢察官
    應本於職權停止或免除強制戒治之執行，自有將本裁定送達
    檢察官以促請其為妥速處理之必要，附此敘明。
五、綜上，抗告人聲請重新審理，原審認抗告人聲請意旨所指摘
    之事，並無毒品危害防制條例第20條之1所規定認為應不施
    以觀察、勒戒或強制戒治之情形，駁回聲請人重新審理之聲
    請，並無違誤，抗告人執前詞提起抗告，為無理由，應予駁
    回。
據上論斷，應依刑事訴訟法第412條，裁定如主文。 　　
中　　華　　民　　國　　110 　年　　6 　　月　　21　　日
            刑事第三庭    審判長法　官  胡  忠  文
　　　　　　　　　　　　        法　官  李  明  鴻
　　　　　　　　　　　　　      法　官  楊  欣  怡
以上正本證明與原本無異。
不得再抗告。
                                書記官  孫  銘  宏
　　　　　　　　　　　　　　　　
中　　華　　民　　國　　110 　年　　6 　　月　　22　　日